【裁判字號】    95,交聲,817
【裁判日期】    951229
【裁判案由】    違反道路交通管理處罰條例聲明異議
【裁判全文】
臺灣臺北地方法院交通事件裁定         95年度交聲字第817號
原處分機關  交通部公路總局台北區監理所
異議人即
受處分人    甲○○
上列受處分人因違反道路交通管理處罰條例案件，對於交通部公
路總局台北區監理所中華民國九十五年三月七日所為之處分（原
處分案號：北監自裁字裁40─QE0000000號），聲明異議，本院
裁定如下：
    主      文
異議駁回。
    理      由
一、按受處分人，不服道路交通管理處罰條例第八條主管機關所
    為之處罰者，得於接到裁決書之翌日起二十日內，向管轄地
    方法院聲明異議；此項向管轄法院聲明異議之期間，應自裁
    決送達之翌日起算，道路交通管理處罰條例第八十七條第一
    項、道路交通案件處理辦法第十二條分別定有明文。又交通
    法庭認聲明異議不合法律上之程式，且其不合之程式係無從
    補正者，應以裁定駁回之，道路交通案件處理辦法第十八條
    前段亦規定甚明。至於處理違反道路交通管理事件，有關文
    書送達之程序，依行政程序法之規定；而不能依行政程序法
    第七十二條規定對應受送達人之住居所、事務所或營業所為
    之或對其他得會晤應受送達人之處所送達，亦無法依同法第
    七十三條將文書付與有辨別事理能力之同居人、受僱人或應
    送達處所之接收郵件人員時，得將文書寄存送達地之地方自
    治或警察機關，並作送達通知書兩份，一份黏貼於應受送達
    人住居所、事務所、營業所或其就業處所門首，另一份交由
    鄰居轉交或置於該送達處所信箱或其他適當位置，以為送達
    ；由郵政機關為送達者，得將文書寄存於送達地之郵政機關
    ，違反道路交通管理事件統一裁罰基準及處理細則第五條（
    下稱處理細則）、行政程序法第七十四條第一項及第二項亦
    分別規定甚明。
二、經查，本件異議人即受處分人甲○○於民國九十四年十月十
    六日下午二時二十五分許，駕駛車牌號碼4106─EK號自用小
    客車，行經台九線北上六十八點五公里處時，因行車速度達
    每小時六十五公里，超過該路段規定之時速五十公里，超速
    十五公里，經設置該處之自動測速照相設備拍照採證，並經
    宜蘭縣警察局礁溪分局員警依道路交通管理處罰條例第四十
    條第一項之規定製單舉發，並將舉發通知單寄往臺北縣新莊
    市○○路○段四四六號十三樓之受處分人籍設住所，由社區
    管理委員會代收，惟受處分人逾期均未提出陳述，原處分機
    關交通部公路總局台北區監理所經調查結果，認受處分人前
    開違規行為明確，乃依道路交通管理處罰條例第四十條第一
    項、第六十三條第一項、處理細則及違反道路交通管理事件
    統一裁罰基準表之規定，於九十五年三月七日以北監自裁字
    裁40─QE0000000號裁決書裁處罰鍰新臺幣二千四百元，並
    記違規點數一點在案。惟上開裁決書經原處分機關委託郵政
    機關以大宗掛號郵件郵寄至受處分人臺北縣新莊市○○路○
    段四四六號十三樓住所，因未獲會晤應受送達之受處分人本
    人，亦未能付與有辨別事理能力之同居人、受僱人或應送達
    處所之接收郵件人員，因而於九十五年三月十三日將上揭文
    書寄存於送達地之新莊丹鳳郵局，並作送達通知書兩份，一
    份黏貼於應受送達人住所之門首，另一份置於應受送達處所
    之信箱，以為送達等情，此有交通部公路總局臺北區監理所
    送達證書在卷可稽，且上開送達地址確為受處分人住所之事
    實，亦有法務部戶役政連結作業系統查詢資料在卷可稽，並
    據受處分人於其異議狀內載明。從而本件原舉發機關委託郵
    政機關所為之上開送達，自合於行政程序法關於文書送達之
    規定，不論受處分人實際有無前往領取該舉發通知單，該文
    書即應於合法送達之日起發生效力。受處分人雖陳稱其於九
    十四年八月一日起即已搬離前揭新莊住址而未收到罰單及裁
    決書云云，並提出房屋租賃契約書為憑，惟受處分人自八十
    九年十二月三十日起即已將戶籍（住所）遷入前揭新莊中山
    路地址，至今未有變更，其另租屋於臺北市大安區○○○路
    ○段二六八號十樓之事實，復為舉發及裁決機關無從知悉，
    受處分人辯稱搬離原居住地址致未收受通知單云云，尚無從
    作為解免處罰之理由。本件原裁決既於九十五年三月十三日
    即以寄存送達方式送達予受處分人，受處分人遲至同年八月
    十六日始向原處分機關提出異議狀，有該異議狀上原處分機
    關蓋印之收文章可憑，顯已逾法定之二十日異議期間，揆諸
    首揭規定，其異議顯然不合法律上之程式，且無從命補正，
    自非合法，應予駁回。
三、據上論斷，應依道路交通案件處理辦法第十八條，裁定如主
    文。
中    華    民    國    95    年    12    月    29    日
                  交通法庭法  官  林庚棟
以上正本證明與原本無異。
如不服本裁定應於送達後五日內向本院提出抗告狀。
                          書記官  殷玉芬
中    華    民    國    96    年    1     月    4     日


司法院資訊處製作；財團法人民間司法改革基金會備份。
